【裁判字號】    98,交簡上,156
【裁判日期】    980930
【裁判案由】    過失傷害
【裁判全文】
臺灣高雄地方法院刑事判決           98年度交簡上字第156號
公  訴  人  臺灣高雄地方法院檢察署檢察官
上  訴  人
即  被  告  乙○○原名鄭家丞.
上列上訴人因過失傷害案件，不服本院交通法庭97年度審交簡字
第1741號中華民國98年4 月9 日第一審刑事簡易判決（聲請簡易
判決處刑案號：臺灣高雄地方法院檢察署97年度偵字第14335 號
），提起上訴，本院管轄之第二審合議庭判決如下：
    主  文
原判決撤銷。
乙○○犯過失傷害罪，處拘役肆拾日，如易科罰金，以新臺幣壹
仟元折算壹日。緩刑貳年，並應履行如附表所示之負擔。
    事  實
一、乙○○（原名鄭家丞）未有駕駛執照，於民國96年12月5 日
    下午3 時10分許，騎乘車號UXN-565 號輕型機車，沿高雄市
    前金區○○○路由南往北方向行駛，途經該路與光復三街設
    有閃光黃燈之交岔路口時，原應注意機車行駛應遵守行車速
    限，且行經有閃光號誌之交岔路口，應依閃光黃燈號誌之指
    示，減速接近，注意安全，小心通過，並注意車前狀況，隨
    時採取必要安全措施，而依當時天候晴、日間自然光線、柏
    油路面乾燥、無缺陷、無障礙物，且視距良好，客觀上並無
    不能注意之情事，竟疏未注意及此，而在上開路口速限標誌
    限制行車時速為40公里以下之路段，貿然以時速50至60公里
    之車速，超速通過前揭設有閃光黃燈之交岔路口，適有甲○
    ○○騎乘車號XU8-197 號重型機車沿光復三街由東往西方向
    行駛，至該路與自強二路設有閃光紅燈之交岔路口處，亦疏
    未注意支線道車應暫停讓幹線道車先行，即貿然駕車通過該
    交岔路口，乙○○見狀已閃避不及，致乙○○所騎乘之輕型
    機車右側車身與甲○○○所騎乘之重型機車前車頭發生碰撞
    ，甲○○○因而人車倒地，並受有左脛骨與腓骨骨折、左上
    臂及下背挫傷等傷害。乙○○於偵查犯罪之警察機關尚未知
    肇事人為何人時，即主動向到達現場之員警坦承肇事，自首
    而接受裁判。
二、案經蔣黃寶絹訴由高雄市政府警察局新興分局報請臺灣高雄
    地方法院檢察署檢察官偵查後聲請簡易判決處刑。
    理  由
一、按被告以外之人於審判外之陳述，雖不符刑事訴訟法第159
    條之1 至第159 條之4 之規定，而經當事人於審判程式同意
    作為證據，法院審酌該言詞陳述或書面陳述作成時之情況，
    認為適當者，亦得為證據；當事人、代理人或辯護人於法院
    調查證據時，知有刑事訴訟法第159 條第1 項不得為證據之
    情形，而未於言詞辯論終結前聲明異議者，視為有前項之同
    意，刑事訴訟法第159 條之5 定有明文。本件下列所引用之
    證據，均經本院依法踐行調查證據程式，公訴人及被告俱不
    爭執各該證據之證據能力，且迄至本院言詞辯論終結前，未
    就上開證據之證據能力聲明異議，復查無依法應排除其證據
    能力之情形，本院審酌上開證據之形式及取得之過程並無瑕
    疵、與待證事實具有關連性等情況，認為適當，揆諸前揭規
    定，認上開證據俱有證據能力，均得為本案之證據，合先敘
    明。
二、訊據上訴人即被告乙○○（下稱被告）固坦承有騎乘上開輕
    型機車於前揭時、地肇事，並因有上述過失造成告訴人甲○
    ○○受傷之事實，惟辯稱：告訴人就本件交通事故，亦有疏
    未注意支線道車應暫停讓幹線道車先行之過失，伊有誠意賠
    償告訴人，只是目前經濟能力有限，希望法院從輕量刑並宣
    告緩刑等語。經查：
(一)被告無駕駛執照，於前揭時、地騎乘上開輕型機車肇事，並
    有上述過失造成告訴人甲○○○受傷，被告之過失行為與告
    訴人所受之傷害結果間，有相當因果關係，及被告於肇事後
    留在現場向員警坦承為肇事者之一等事實，業據被告坦承不
    諱（見臺灣高雄地方法院檢察署97年度偵字第14335 號卷《
    下稱偵卷》第6 至7 頁、本院98年度交簡上字第156 號卷《
    下稱簡上卷》第28、48至49、55頁），核與告訴人指訴之情
    節相符（見警卷第1 頁、偵卷第6 至7 頁），復有高雄市立
    聯合醫院診斷書、道路交通事故現場圖各1 紙、談話紀錄表
    2 份、道路交通事故調查報告表(一)、(二)各1 份、現場照片影
    本10張、高雄市政府警察局交通大隊事故分析研判表1 張、
    證號查詢機車、汽車駕駛人查詢表2 張在卷可稽（見警卷第
    2 、4 至17頁、本院97年度審交簡字第1741號卷《下稱交簡
    卷》第11、23至24頁），堪可認定。
(二)按閃光黃燈表示「警告」，車輛應減速接近，注意安全，小
    心通過；閃光紅燈表示「停車再開」，車輛應減速接近，先
    停止於交岔路口前，讓幹道車優先通行後認為安全時，方得
    續行，道路交通標誌標線號誌設置規則第211 條第1 項規定
    甚詳。查被告與告訴人於前述交岔路口發生上開交通事故時
    ，管制被告行向之號誌為閃光黃燈，且被告行駛之自強二路
    為幹線道，管制告訴人行向之號誌則為閃光紅燈，且告訴人
    行駛之光復三街則為支線道等情，業據被告、告訴人陳述一
    致（見警卷第1 頁反面、偵卷第7 頁、簡上卷第29頁），且
    有交通事故談話紀錄表2 份附卷可參（見警卷第5 至8 頁）
    。又告訴人於偵訊中固陳稱：伊當時從自強路（應指自強二
    路）由南往北騎機車到光復三街要左轉，伊就騎到右側的光
    復三街路口待轉，伊看沒有車，才通過路口云云（見偵卷第
    7 頁），惟被告於偵訊中供稱：伊在肇事路口約20公尺前有
    看到告訴人之機車車頭等語（見偵卷第7 頁）；於本院審理
    中陳稱：伊在撞車之前看到告訴人時，大概相距十幾公尺等
    語（見簡上卷第55頁），且被告於肇事後，在案發現場接受
    員警詢問時，亦自承其發現危害時距離告訴人約15公尺，有
    採取煞車之反應措施等情，有其交通事故談話紀錄表1 份可
    稽（見警卷第7 頁），衡諸被告供稱於肇事前即見告訴人距
    其約15或20公尺遠，仍繼續直行而發生本件交通事故之陳述
    ，顯自白其有未注意車前狀況之過失，倘非實情，被告當無
    須為此對己不利之陳述。且告訴人於96年12月5 日下午3 時
    40分許即發生前揭交通事故之稍後，在其就醫之高雄市立聯
    合醫院大同院區接受員警詢問時，亦自承其發現危害時距離
    被告約20公尺，有採取煞車之反應措施等情，有其交通事故
    談話紀錄表1 份可稽（見警卷第5 頁），參以道路交通事故
    調查報告表(一)中有關視距之記載，及案發現場路口之全景照
    片2 張（見警卷第9 、13頁）觀之，上開交岔路口之視距良
    好，並無何遮蔽物，足認告訴人於肇事前，與被告間之距離
    約為15或20公尺，且其行進路線之視距良好，應無不能注意
    之情事。惟告訴人竟未遵守其行向號誌即閃光紅燈之指示，
    於行至上開交岔路口時未先停止於交岔路口前，讓幹道車即
    被告騎乘之輕型機車優先通行，其對於本件交通事故之發生
    ，亦有疏未注意支線道車應暫停讓幹線道車先行之過失乙節
    ，即堪認定。是被告辯稱：告訴人亦有過失等語，洵屬有據
    。
(三)綜上，被告騎乘前開輕型機車行經有閃光黃燈號誌之交岔路
    口時，有超越該路段行車速限，及接近路口時未減速，注意
    安全，小心通過，暨未注意車前狀況，隨時採取必要安全措
    施之過失；告訴人騎乘前開重型機車行經有閃光紅燈號誌之
    交岔路口時，有支線道車未暫停讓幹線道車先行之過失，致
    二車發生碰撞，被告及告訴人對本件交通事故之發生俱有過
    失，及告訴人因被告上述之過失行為受有左脛骨與腓骨骨折
    、左上臂及下背挫傷等傷害，二者間具有相當因果關係等事
    實，均堪認定。被告過失傷害告訴人之犯行洵堪認定，應予
    依法論科。
三、核被告所為，係犯刑法第284 條第1 項前段之過失傷害罪。
    檢察官固於本院審理期間，依據被告自承案發當時是為公司
    拿貨等語（見警卷第7 頁之交通事故談話紀錄表），請求變
    更起訴法條為刑法第284 條第2 項前段業務過失傷害罪，惟
    被告供稱：當天是因為貨突然不夠，公司才叫伊去買，這種
    情形不常發生，二、三個月才一次等語（見簡上卷第54頁）
    ，綜觀全卷，亦無何積極事證顯示被告係從事業務之人，是
    檢察官於本院行辯論程序時，亦請求仍依刑法第284 條第1
    項前段之普通過失傷害罪論處，本件自無變更起訴法條之問
    題，附此敘明。又被告未領有合法駕駛執照乙節，業據被告
    坦承在卷（見偵卷第7 頁、簡上卷第49頁），且有監理資料
    查詢結果2 紙可證（見交簡卷第23至24頁），竟仍駕車致人
    受傷，應依道路交通安全管理處罰條例第86條第1 項加重其
    刑至二分之一。被告於肇事後停留於案發現場，並於有偵查
    犯罪權限之警察機關尚未知悉犯罪事實及發覺犯罪人前，主
    動向處理警員坦承肇事並願接受裁判一節，業經被告供述在
    卷（見偵卷第7 頁、簡上卷第55頁），並有道路交通事故調
    查報告表(二)在卷可佐（見警卷第11頁），足認被告符合刑法
    第62條前段規定之自首要件，爰依法減輕其刑，並依法先加
    後減之。
四、原審以被告前揭犯行事證明確，迅依簡易處刑程序予以論罪
    科刑，固非無據。惟原審未於事實部分記載告訴人就本件交
    通事故之發生亦有過失之事實，於理由部分亦無相關論述，
    逕於審酌欄敘述告訴人就本件事故發生亦有過失之情，容有
    未洽。被告上訴意旨認原審未論述告訴人亦有過失乙節，為
    有理由，自應由本院撤銷改判。爰審酌被告騎乘機車，未遵
    守速限，於行車速限為40公里以下之路段，貿然以時速50至
    60公里之車速騎乘機車，且於通過路口時未遵守閃光黃燈之
    指示減速接近、小心通過，及未注意車前狀況，肇致本件車
    禍，使告訴人受有傷害，案發至今尚未實際賠償告訴人所受
    之損失，惟念及被告犯後自首並坦承犯行，且已於本院審理
    中與告訴人達成和解，願以分期付款方式賠償告訴人之損害
    ，告訴人就本件事故發生，亦有支線道車未暫停讓幹線道車
    先行之過失，暨告訴人所受傷勢等一切具體情狀，量處如主
    文第2 項所示之刑，並斟酌被告智識程度、家庭經濟狀況等
    情事，諭知易科罰金之折算標準。末查被告在此之前，未曾
    受有期徒刑以上刑之宣告，有臺灣高等法院被告前案紀錄表
    1 份在卷可按（見簡上卷第62頁），而被告就本件犯行，業
    於本院審理中與告訴人達成和解，由被告以總金額200,000
    元、每月付款10,000元之分期付款方式賠償告訴人，有本院
    98年度交簡上附民字第14號卷內和解筆錄可稽，諒被告經此
    偵、審程式及科刑判決後，應知所警惕，信無再犯之虞，本
    院因認前開之刑以暫不執行為當，爰依刑法第74條第1 項第
    1 款規定宣告緩刑2 年，以啟自新。又被告現年僅20歲，甫
    出社會，目前月薪僅15,000元，每月僅能給付告訴人5,000
    元等情，業據被告供述綦詳（見簡上卷第47、57頁），並有
    其年籍資料在卷可參，且被告之父鄭成權罹有輕度肢體障礙
    ，並為低收入戶乙節，亦有澎湖鄉七美鄉公所低收入戶證明
    書、中華民國身心障礙手冊各1 份可參（見簡上卷第7 至8
    頁），堪認被告家中經濟並不寬裕，為兼衡告訴人之權益及
    被告目前之經濟能力，確保被告履行與告訴人間之和解內容
    ，爰依刑法第74條第2 項第3 款規定及參考彼等和解條件，
    於緩刑期間課予被告如附表所示之負擔。倘被告未遵循本院
    所諭知如附表所示緩刑期間之負擔，情節重大者，檢察官得
    依刑事訴訟法第476 條、刑法第75條之1 第1 項第4 款之規
    定，聲請撤銷本件緩刑之宣告，併予敘明。
據上論斷，應依刑事訴訟法第455 條之1 第1 項、第3 項、第36
9 條第1 項前段、第364 條、第299 條第1 項前段，道路交通管
理處罰條例第86條第1 項，刑法第284 條第1 項前段、第41條第
1 項前段、第62條前段、第74條第1 項第1 款、第2 項第3 款，
刑法施行法第1 條之1 ，判決如主文。
本案經檢察官陳俊秀到庭執行職務。
中    華    民    國    98    年    9     月    30    日
                  交通法庭  審判長法  官  陳建和
                                  法  官  余銘軒
                                  法  官  毛妍懿
以上正本證明與原本無異。
如不服本判決應於收受送達後10日內向本院提出上訴書狀，並應
敘述具體理由；如未敘述上訴理由者，應於上訴期間屆滿後20日
內向本院補提理由書（均須按他造當事人之人數附繕本）「切勿
逕送上級法院」。
中    華    民    國    98    年    9     月    30    日
                                  書記官  林晏光
附錄本案論罪科刑法條：
中華民國刑法第284 條第1 項
（過失傷害罪）
因過失傷害人者，處 6 月以下有期徒刑、拘役或 5 百元以下罰
金，致重傷者，處 1 年以下有期徒刑、拘役或 5 百元以下罰金
。
附表：
┌─────────────────────┬────────┐
│應履行之條款                              │參考依據        │
├─────────────────────┼────────┤
│支付告訴人甲○○○200,000 元，支付方法為自│被告與告訴人於98│
│98年11月10日起，按月於每月10日支付5,000 元│年7 月10日成立之│
│，直至全部支付完畢止。                    │和解內容        │
└─────────────────────┴────────┘


司法院資訊處製作；財團法人民間司法改革基金會備份。
